【裁判字號】    98,上訴,3393
【裁判日期】    981015
【裁判案由】    搶奪
【裁判全文】
臺灣高等法院刑事判決                98年度上訴字第3393號
上  訴  人  臺灣臺北地方法院檢察署檢察官
被      告  丙○○
上列上訴人因被告搶奪案件，不服臺灣臺北地方法院98年度訴字
第96號，中華民國98年7月9日第一審判決（起訴案號：臺灣臺北
地方法院檢察署97年度偵字第2834號、4061號），提起上訴，本
院判決如下：
    主  文
上訴駁回。
    理  由
壹、證據能力方面：
    按被告以外之人於審判外之言詞或書面陳述，除法律有規定
    者外，不得作為證據，刑事訴訟法第159條第1項固定有明文
    。惟被告以外之人於審判外之陳述，雖不符同法第159條之1
    至之4 所定有證據能力之情形之規定，惟經當事人於審判程
    序同意作為證據，法院審酌該言詞陳述或書面陳述作成時之
    情況，認為適當者，亦得為證據。又當事人、代理人或辯護
    人於法院調查證據時，知有刑事訴訟法第159條第1項不得為
    證據之情形，而未於言詞辯論終結前聲明異議者，視為有前
    項之同意，同法第159條之5亦定有明文。本件證人呂淑君、
    顧眾臣、崔守平、崔守中、李紹文等人於警詢時所為陳述之
    供述陳述，及本判決以下所引用之非供述證據，被告均不爭
    執其證據能力，亦未表示異議，本院斟酌上開證人先前於警
    詢時之陳述作成時之情況，認並無非出於自由意志或非任意
    性之情形，以該證言作為本件證據，應屬適當，其餘證據亦
    均無違法取證之情形，故上開供述及非供述證據於本件均應
    具有證據能力。至於證人乙○○、甲○○、丁○○、戊○○
    、己○○則均經原審傳喚到庭，依法命其具結後進行詰問，
    並予被告反對詰問之機會，故該等證人之證述具有證據能力
    ，亦屬無疑。
貳、實體方面：
一、公訴意旨略以：丙○○與真實姓名年籍不詳之成年男子共同
    基於意圖為自己不法所有之犯意聯絡，先後於附表編號1、2
    所示時間、地點，騎乘不詳車號之重機車雙載自後尾隨獨行
    之乙○○、甲○○，伺機貼近二人身後，趁二人未及注意之
    際，由當時乘坐後座之人，搶奪內有財物之皮包各1 只，得
    手後，丙○○即將上開皮包內之行動電話計2 支變賣予不知
    情之丁○○，獲取新臺幣（下同）4,000 元之利益，嗣為警
    循線調閱通聯紀錄，始循線查獲，因認被告丙○○涉犯刑法
    第325條第1項之搶奪罪嫌。
二、按犯罪事實應依證據認定之，無證據不得認定犯罪事實；又
    不能證明被告犯罪，應諭知無罪之判決，刑事訴訟法第154
    條第2 項、第301條第1項分別定有明文。而所謂認定犯罪事
    實所憑之證據，雖不以直接證據為限，間接證據亦包括在內
    ，然無論直接或間接證據，其為訴訟上之證明，須於通常一
    般之人均不致於有所懷疑，而得確信其為真實之程度者，始
    得據之為有罪之認定，倘其證明尚未達到此一程度，而有合
    理性懷疑之存在時，即無從為有罪之認定，根據「罪證有疑
    ，利於被告」之證據法則，即不得遽為不利於被告之認定。
三、公訴人認被告丙○○涉有前開搶奪犯行，無非係以證人乙○○、甲○○、呂淑君、顧眾臣、崔守平、崔守中、丁○○、
    李紹文等人之證述、通聯紀錄調閱查詢單、監視器翻拍照片
    、乙○○、甲○○、丁○○指認照片、扣案SONY ERICSSON
    手機、NOKIA 2600手機各1 支、呂淑君、顧眾臣扣押筆錄及
    手機照片、李紹文扣押筆錄及手機照片、贓物認領保管單、
    內政部警政署刑事警察局民國97年6月9日刑鑑字第09700853
    43號鑑定書等，為其主要論據。
四、被告堅決否認涉犯上開犯行，辯稱：伊並未搶奪被害人之財
    物，該段時間伊與己○○每天早上都要到新店耕莘醫院喝美
    沙冬，根本沒有交手機給丁○○去賣，伊與丁○○曾有過金
    錢糾紛且打過架，且本案偵查期間伊在耕莘醫院喝美沙冬時
    碰到丁○○，丁○○即交予伊一張字條說：「阿誌，不好意
    思，人家把事情推給我，我不知道要推給誰，我就推給你」
    ，並表示可以跟法院說這支手機是該字條上所載年約40歲且
    已死亡之女子「陳淑琪」所交付，本件搶奪案件絕非伊所為
    等語。
五、經查：
  (一)被害人乙○○、甲○○各於附表編號1、2所示時間、地點，
    分遭二名共乘機車之男子自後搶奪皮包，而遭受附表所示財
    物損失等事實，業據證人乙○○、甲○○於原審證述明確（
    見原審98年4月16日、5月14日審判筆錄），乙○○部分，並
    有監視器翻拍照片、現場監視器影像光碟在卷可稽（見97年
    度偵字第2834號卷第73、128頁、原審卷第116頁）；至於甲○○部分並未調閱到有攝錄到犯嫌影像之監視器畫面，則據
    臺北縣政府警察局新店分局以98年5 月25日北縣警店刑字第
    0980025625號函敘明在案（見原審卷第113頁）。
  (二)本件警方依據被害人乙○○遭搶案件現場監視器攝得畫面，
    辨識犯嫌所騎乘機車車牌號碼之結果，發現二名歹徒搶奪犯
    案時所共乘者為車號「C？E-283」之銀色重型機車，經依可
    能車牌查證，固有CEE-283號、CGE-283號重型機車遭竊及CF
    E-283 重機車車牌遺失，惟該等機車及車牌遺失時間均為86
    、87年間，故無法從遭竊機車地點調閱監視系統影像，或依
    車牌號碼為進一步之追查，有上開新店分局98年5 月25日函
    及檢附之偵查報告、車輛失竊資料表在卷可佐（原審卷第
    113至115頁）。而原審勘驗臺北縣政府警察局新店分局檢送
    之乙○○遭搶案現場監視器光碟之結果，僅檔案標示為鏡頭
    13之監視影像中，於左下角時間07：34：03時，有作案機車
    及乘坐人員之正面影像，惟駕駛及後座人員均戴全罩式安全
    帽，無法判斷人員面貌，其餘鏡頭標示14、33、41、44上午
    7 點34分間之畫面，則均為該車及人員之背影影像，有原審
    98年6 月25日審判筆錄及監視器光碟列印照片在卷足參（見
    原審卷第138、143頁），而僅能得知該歹徒犯案所共乘之銀
    色機車前方斜板貼有一「酷企鵝」之貼紙，惟尚無法判斷搶
    匪之面貌長相為何。
  (三)警方偵辦過程中依據被害人乙○○遭搶之SONY ECRISSON 手
    機之序號（IMEI）000000000000000 調閱通聯紀錄，發現該
    手機曾由顧眾臣插入其0000000000 門號SIM卡使用，經依顧
    眾臣之陳述，進而通知崔守平、崔守中、丁○○到案說明，
    發覺該遭搶手機係丁○○售予崔守中，由崔守中轉售其弟崔
    守平，再由崔守平出售予友人顧眾臣，此業據證人呂淑君、
    顧眾臣、崔守平、崔守中、丁○○證述在卷（見97年度偵字
    第2834號卷第25至49頁），並有搜索扣押筆錄、扣押物品目
    錄表、乙○○出具之贓物認領保管單、通聯調閱查詢單、手
    機照片附卷可證（見同卷第57至60頁、第66至68頁、第81頁
    ）；另依據被害人甲○○遭搶之NOKIA手機之序號（IME I）
    000000000000000 調閱通聯紀錄，發現該手機曾由李紹文插
    入其0000000000 門號SIM卡使用，依李紹文之陳述，進而通
    知崔守平、崔守中、丁○○到案說明，得知該遭搶手機係丁○○售予崔守中，由崔守中轉售其弟崔守平，再由崔守平贈
    送予友人李紹文使用，此亦據證人李紹文、崔守平、崔守中
    、丁○○證述在卷（見97年度偵字第4061號卷第11至21頁）
    ，復有搜索扣押筆錄、扣押物品目錄表、甲○○出具之贓物
    認領保管單、通聯調閱查詢單、手機照片附卷可證（見同卷
    第28至36頁、第49至51頁）。
  (四)乙○○於警詢時依警方所提供之監視器畫面辨識，並當面指
    認被告丙○○、證人己○○之結果，雖指稱：「經我指認，
    案發當時我只有看到二人共乘機車坐於後座之歹徒，指認後
    我確認丙○○為搶奪我財物之人」（見97年度偵字第2834號
    卷第20頁），惟於偵訊時則稱：「警察有叫二個真人讓我認
    ，我只認得其中一人，是坐後座那一人，姓曾」、「（問：
    如何能指認出丙○○是坐後座的人？）因為從錄影帶上看，
    他的髮型與丙○○很相似，體型差不多... 」、「（問：提
    示己○○、丙○○照片，是否能指認的出來？）現在因時間
    很久忘記了」等語（見同卷第147至148頁）；其於原審則證
    稱：事發後警方有調閱監視器畫面，讓我依照畫面中歹徒的
    身型指認，在警局時警方告知有查到二名歹徒，並問我是否
    就是遭這二名歹徒行搶，我告知警方當時只看到一人的背影
    ，所以現場指認其中一名歹徒，指認後警察告知我歹徒的姓
    名為丙○○，因為只有從後方看到歹徒，所以是依照髮型、
    身型指認，因為距事發時間已經一年多了，所以現在已經無
    法指認歹徒等語（原審卷第101至102頁）。是以被害人乙○○係遭搶匪共乘機車自後搶奪皮包，旋即逃逸之被害情形，
    歹徒下手時間應極為短暫，加以犯案歹徒均頭戴安全帽，一
    般被害人於遭搶驚恐之際，實難期尚能冷靜記憶歹徒之特徵
    模樣，尤其乙○○係依據身型背影指認，且係依警方指示而
    自丙○○、己○○二人中指認，其所為指認是否正確無誤，
    實值存疑。至於被害人甲○○部分，警方依手機序號調閱通
    聯紀錄自李紹文處尋回甲○○遭搶手機後，曾通知甲○○至
    警局並提供丙○○刑案照片供指認，甲○○觀看後表示：「
    經我指認很像當時對我行搶之人」、「因為丙○○的刑案照
    片中，他肩胛骨的寬度及厚度跟當時對我行搶之人很類似」
    （見97年度偵字第4061號卷第25至26頁），嗣甲○○於偵訊
    時稱：（提示己○○、丙○○照片）不怎麼像，己○○肩膀
    厚度夠，但比較垂，丙○○肩膀寬度對，厚度不夠（見同卷
    第62頁）；其於原審審理時證稱：「因為當時我很緊張，沒
    有注意到車型及車號，但歹徒當天是戴著全罩式的安全帽，
    穿著深色的風衣，可以看出後座歹徒的肩膀很寬、很厚」、
    「警察是拿可疑的歹徒照片給我指認，我在指認時是當天對
    於歹徒的肩胛骨的印象進行指認，當時警察有出示三、四名
    歹徒側面照片給我指認，我有指認其中一名」、「我無法判
    斷在庭被告（丙○○）是否為當天搶奪我的歹徒」等語（原
    審卷第67至68頁）。是以甲○○之指認情形，其雖係依後座
    歹徒肩胛骨寬度而為指認，惟警詢與偵查中之指認情形並非
    一致，亦無法為明確肯定之指認。
  (五)本件被害人乙○○、甲○○遭搶奪之二支手機，均係由丁○○出售予崔守中，經崔守中售予其弟崔守平，再由崔守平分
    別出售及贈與予顧眾臣及李紹文，業如前述，足見本件二名
    被害人之手機原先係由丁○○持有中。證人丁○○雖於原審
    證稱：96年12月間丙○○跟我說他有手機要賣，問我是不是
    有人要買，後來我跟崔守中聊天過程中，崔守中表示要買手
    機，所以我才去跟丙○○說有朋友要買，他就在新店安康路
    他家門口將手機交給我，崔守中看完手機之後表示願意以1
    支2,000元的價格購買，所以交4,000元給我，我把二支手機
    交給崔守中，之後就把錢交給丙○○，我並未從中獲得任何
    好處等語（原審卷第69頁），而指稱被害人遭竊手機均係被
    告丙○○交由其代為出售。惟依證人崔守中於警詢時證稱：
    兩支手機係綽號小嗣（按係指「小賜」即丁○○）之男子到
    我住處，稱因剛失業缺錢，故拿行動電話販賣予我，他稱兩
    支行動電話是跟他朋友購買的，兩支一共賣我4,000 元等情
    （見97年度偵字第2834號卷第42至43頁），足見丙○○當時
    係表示缺錢花用，故願將向他人購得之手機賣出變現，此顯
    與丁○○於原審證稱係應丙○○要求代為出售手機一節，並
    非相符；且丁○○既自承與丙○○僅為一般認識之普通朋友
    ，雙方並無金錢往來（原審卷第69頁反面），代為販售手機
    並無任何利益可得，且丁○○證稱其住在新店新烏路，崔守
    中與丙○○均住在新店安康路、德安街一帶而距離甚近，丁○○既無利可圖，何須大費周章出面為崔守中、丙○○二人
    奔走轉交販賣手機，此已與一般常情不合；且丁○○坦言曾
    交付載有「陳淑琪」、「0000000000」電話之字條（原審卷
    第33頁）予丙○○等語（原審卷第68頁），經詰之經手交付
    該字條之情形，丁○○證稱：字條上的字是我寫的，上面的
    資料是我抄給丙○○的，因為丙○○不滿我說手機是他交給
    我去賣的，要我幫他翻供，叫我寫一個名字給他，讓他推給
    那個人，所以我就在耕莘醫院門口交字條給丙○○等語（原
    審卷第68頁），核與證人己○○證稱：之前我在耕莘醫院接
    受美沙冬治療，當時丙○○與丁○○都有在那裡接受治療，
    我跟丙○○去耕莘醫院喝完美沙冬要回家時，正好在醫院外
    遇到同樣喝完美沙冬的丁○○，丁○○當時開車，把車窗搖
    下用台語對丙○○說：不好意思，這條案件我不知道應該要
    怎麼推，我寫一個字條給你，你就把這個事情推給這個女孩
    子，接著就拿這張字條交給丙○○，並且跟他道歉，叫丙○○把案子推給那個女孩子等語（原審卷第71頁反面），堪認
    相符；另證人即參與承辦本件搶奪案件之臺北縣政府警察局
    新店分局偵查佐戊○○，亦於原審證稱：丙○○在該案移送
    後，有找我去她家，告訴我丁○○有交一張女孩子的資料給
    他，並告訴他該女子已經死亡，叫丙○○把案子推給該女子
    ，丙○○有把那張字條交給我看，我叫丙○○要據實陳述，
    不要把案子推給別人，並建議他必要時要跟檢察官報告等語
    （原審卷第73頁），足見證人丁○○有指示、建議被告將本
    案推給「陳淑琪」之事實，其就本案涉入之深，已不言可喻
    。依丁○○所述，其既係應被告要求允諾協助翻供，且本身
    若無參與涉案，理應由被告告知或提供翻供內容，詎丁○○
    竟自行書寫載有他人姓名電話之字條，主動交予被告，且該
    字條內容既為其書寫，理應瞭解書寫情形，然丁○○對此竟
    證稱：「我不記得是從那裡抄下來名字、手機號碼」、「（
    問：既然是要求你翻供，為何是由你抄資料給丙○○？）因
    為是我的關係才指認出丙○○，我也不知道為何要這樣，反
    正丙○○就是要我負責...」、「（問：為何你會寫出陳淑
    琪名字？）我忘記是誰告訴我的，我不認識這個人，我不記
    得是誰告訴我這個名字...」（原審卷第70頁正反面），而
    有避重就輕之情形，益徵其證詞之矛盾與不可採。反之，被
    告供稱其於本件搶案發生日之該段期間早上均前往耕莘醫院
    服用美沙冬治療，此經原審向耕莘醫院函查屬實，有財團法
    人天主教耕莘醫院98年4月11日耕醫病歷字第0980001202號
    函檢附之資料在卷可證（原審卷第84至86頁），雖被害人乙○○、甲○○遭搶時間之96年12月14日上午7時33分許、同
    年12月16日上午9時30分許，與被告於該二日前往耕莘醫院
    服用美沙冬之時間（各為上午11時、上午11時30分），並無
    衝突，惟仍可證確有如被告所辯每日前往醫院服用美沙冬之
    事實，此仍屬有利於被告之證據，而可供判斷佐證。
  (六)依上，本件被害人均無法以觀看監視器畫面、比對照片及現
    場指認之方式，明確指認搶匪之身分，二名被害人遭搶奪之
    手機，又均由證人丁○○經手出售予崔守中，再輾轉留入其
    他人之手；丁○○雖證稱該手機係被告交付委託其出售云云
    ，然其與被告並無特殊交情，亦無利可圖，竟出面為其二人
    奔走，已與常情有違；經警方通知其與丙○○製作筆錄，案
    件曝光後，又主動交付載有他人資料之字條予丙○○，表示
    可將本案推給該名已死亡之女子，更屬可疑。本件遭搶之手
    機既曾由丁○○經手，除丁○○以外，並無他人指證其來源
    來自於被告，亦查無其他積極客觀證據證明被告確有搶奪犯
    行，被告復始終否認犯行，於欠缺其他客觀事證佐證之情形
    下，自難單憑就本案與被告有利害衝突之證人丁○○之證言
    ，遽為被告犯罪之認定。至於測謊實施機關所為之測謊鑑定
    書，若形式上符合測謊基本程式要件，亦即：經受測人即上
    訴人同意配合，並已告知得拒絕受測，減輕上訴人不必要之
    壓力；該局鑑識科測謊組測謊員經良好之專業訓練與相當之
    經驗；測謊儀器運作正常；受測者身心及意識狀態正常；測
    謊環境良好，無不當之外力干擾等要件，且載明鑑定經過及
    其結果者，固非無證據能力。惟測謊結果不能作為判決被告
    有罪之唯一證據，此為實務及學說所一致是認，本件經檢察
    官於偵查中將被告丙○○與丁○○送請測謊鑑定，其結果雖
    認「受測人丁○○於測前會談陳述丙○○有拿本案的行動電
    話給渠販賣，經測試結果，無不實反應」、「受測人丙○○
    於測前會談否認有交付本案的任何一支行動電話給丁○○，
    經測試結果，呈不實反應」等語，固有內政部警政署刑事警
    察局97年6月9日刑鑑字第0970085343號鑑定書存卷可參（見
    97年度偵字第4061號卷第87頁），惟除此以外別無其他證據
    可以證明被告丙○○涉犯本件搶奪罪，證人丁○○之證述又
    有諸多矛盾不實，僅憑丁○○證述及上開測謊報告，仍不足
    以使本院形成被告有罪之確信，自應為有利於被告之認定。
六、綜上各情，本件依公訴人所提出之證據，均尚不足以證明被
    告涉犯本件搶奪犯罪；此外，復查無其他積極證據，足資證
    明被告確有公訴意旨所指上開犯行。原審以依現存之證據資
    料，認尚難證明被告有公訴人所指涉之犯行，而為被告無罪
    之諭知，核無不合。
七、檢察官上訴意旨以：
  (一)本件被害人乙○○於97年1月8日警詢時，距離案發被害時間
    即96年12月14日上午7 時33分，兩者時間不超過一個月，參
    以被害人乙○○當時為年約31歲之年輕人，記憶力及辨識力
    均堪稱良好，經被害人乙○○當場指認：「案發當時我只有
    看到二人共乘機車坐後座之歹徒，指認後我確認丙○○為搶
    奪我財物之人。」，惟於偵訊時則稱：「警察有叫那二個真
    人讓我認，我只認得其中一人，」是坐後座那一人，姓曾、
    「（問：如何能指認出丙○○是坐後座的人？）因為從錄影
    帶上看，他的髮型與丙○○很相似，體型差不多…」、「（
    問：提示己○○、丙○○）」照片，是否能指認的出來？）
    現在因時間很久忘記了」等語；其於原審審理時則證稱：「
    事發後警方有調閱監視器畫面，讓我依照畫面中歹徒的身型
    指認，在警局時警方告知有查到二名歹徒，並問我是否就是
    遭這二名歹徒行搶，我告知警方當時只看到一人的背影，所
    以現場指認其中一名歹徒，指認後警察告知我歹徒的姓名為
    丙○○，因為距事發時間已經一年多了，所以現在已經無法
    指認歹徒。」等語。是以被害人乙○○除憑監視錄影帶畫面
    外，尚有參酌其親身經歷被搶瞬間，從搶匪背後看到搶匪騎
    乘機車揚長而去之深刻記憶，故在警詢中被害人乙○○能夠
    清楚的指認出坐在後座歹徒的髮型、身型，明確指認被告丙○○是坐在後座之搶匪，且被害人乙○○於偵查中及法院審
    理時，均因事隔已久，記憶變模糊了，故無法明確指認出被
    告，足認被害人並非隨意指認搶匪，是證人於警詢中之指認
    ，與事實相符，而為可採。
  (二)飛車搶案之偵辦，若非以車追人，即以（贓）物追人，本件
    警方偵辦過程中，即依據被害人乙○○遭搶之手機序號之通
    聯紀錄，發現該手機曾由顧眾臣插入其0000000000門號SIM
    卡使用，經依顧眾臣之陳述，進而通知崔守瓶、崔守中、丁○○到案說明，發覺該遭搶手機係丁○○售予崔守中，由崔
    守中轉售其弟崔守平，再由崔守平出售予友人顧眾臣，此業
    據證人呂淑君、顧眾臣、崔守平、崔守中、丁○○證述在卷
    ，另依據被害人甲○○遭搶之手機之序號調閱出之通聯紀錄
    ，發現該手機曾由李紹文插入其0000000000門號SIM 卡使用
    ，依李紹文之陳述，進而通知崔守平、崔守中、丁○○到案
    說明，得知該遭搶手機係丁○○售予崔守中，由崔守中轉售
    其弟崔守平，再由崔守平贈送予友人李紹文使用，此亦據證
    人李紹文、崔守平、崔守中、丁○○證述在卷，再依據竊嫌
    或搶匪處分不法取得贓物之習慣，為免暴露犯行，多委由不
    知情之第三人前往變賣贓物得款花用，本件被告委由證人丁○○出面變賣手機即為典型之變賣贓物方式。
  (三)證人丁○○與被告均曾同意送測謊鑑定，測謊結果認「受測
    人丁○○於測前會談陳述丙○○有拿本案的行動電話給渠販
    賣，經測試結果，無不實反應」、「受測人丙○○於測前會
    談否認有交付本案的任何一支行動電話給丁○○，經測試結
    果，呈不實反應」等語，有測謊鑑定書存卷可參，由此可證
    證人丁○○在警詢、偵查及審理中所證述：上開手機係由丙○○交其變賣求現之事實，應可確認。至於被告丙○○否認
    有交付本案的任何一支行動電話給丁○○等辯詞，為不實在
    ，被告並未通過測謊。且測謊之科學證據方法，係本於心理
    學及生理學之理論基礎，以科學儀器翔實紀錄受測者應答時
    各項反應，復由專業人員進行問題設計及結果判讀，用資判
    斷受測者就某事實回答有無說謊反應，依當今生理學及心理
    學專業領域之體認，其基礎理論已達「普遍接受標準」，所
    取得之證據，應認具備事實關聯性，所得測謊結果自應認具
    備證據能力。本件測謊報告足為本案補強證據使用，並由法
    院通盤審酌調查證據之結果而依職權認定事實，次以被告曾
    有機車搶奪之前科紀錄，復為毒品列管人口，並且居住新店
    地區，熟悉新店附近之街道及巷弄地形，而在前往醫院途中
    ，著手騎乘機車搶奪被害人財物案件。
  (四)綜上所述，原審認定事實及適用法律有上述之違法，自難認
    原判決妥適，請撤銷原判決，另為適當之判決。
八、經查：
  (一)被害人或目擊證人對於犯罪嫌疑人之指認，於證據法上本屬
    直接證據，具有極高度之證據價值。然犯罪嫌疑人有受正當
    法定程序保障之權利，對於犯罪嫌疑人之指認，自不得有不
    符合正當法定程序之情況發生。我國現行刑事訴訟法中，並
    未有關於指認程序之規定，目前司法警察（官）調查犯罪所
    為之指認，係依內政部警政署所發布之「警察機關實施指認
    犯罪嫌疑人程序要領」（於民國90年8月20日發布，92年8月
    12日修正列於「警察偵查犯罪規範」第92條），規定如需實
    施被害人、檢舉人或目擊證人指認犯罪嫌疑人，應依下列要
    領為之：「一、指認前應由指認人先陳述嫌疑人特徵。二、
    指認前不得有任何可能暗示、誘導之安排出現。三、指認前
    必須告訴指認人，犯罪嫌疑人並不一定存在於被指認人之中
    。四、實施指認，應於偵訊室或適當處所為之。五、應為非
    一對一之成列指認（選擇式指認）。六、被指認之人在外形
    上不得有重大差異。七、實施指認應拍攝被指認人照片，並
    製作紀錄存證（紀錄表格式如附件<略>）。八、實施照片指
    認，不得以單一相片提供指認，並避免提供老舊照片指認。
    」又法務部於93年6月23日修正發布之「檢察機關辦理刑事
    訴訟案件應行注意事項」，其第99點亦有指認犯罪嫌疑人方
    式之相同規定，資為偵查中為指認之準據，俾使指認之程序
    正當化，袪除指認過程可能發生之誤導情事，提高案發之初
    所為指認之正確性，避免發生指認錯誤，造成錯判冤獄。上
    揭指認規則，係參酌先進法治國家實務運作之規範，旨在導
    正長期以來調（偵）查實務有關犯罪嫌疑人之指認程序草率
    ，應認屬於保障犯罪嫌疑人之正當程序，具有補充法律規定
    不足之效果；且為內政部警政署及法務部依其行政監督權之
    行使所發布之命令，作為所屬機關人員於執行指認犯罪嫌疑
    人職務之依據，自有其拘束下級機關及屬官之效力，應認屬
    於具有法拘束力之法定正當程序。如有違反，即屬實施刑事
    訴訟程序之公務員違背法定程序（最高法院96年度台上字第
    404號判決參照）。
  (二)證人乙○○於警詢時固曾指認被告係行搶之人，惟其於偵查
    中證稱：「我只有看到坐後座的理平頭，因為他們是戴半蓋
    的安全帽，所以我可以從後面看到。」、「警察有叫2 個真
    人讓我認，我只認得其中一個人，是坐後座那一人，姓曾。
    」、「因為從錄影帶上看，他的髮型與丙○○很相似，體型
    差不多；另一個因為坐前座，所以認不出來。」，其於原審
    則證稱：「97年1 月份的時候，警方告知我歹徒已經找到，
    所以通知我到派出所去指認，當時因為距離事發時間較近，
    所以我對於歹徒還有印象，所以現場指認其中一名歹徒，指
    認後警察告知我歹徒姓名為丙○○。」等語。由其證言觀之
    ，足見證人乙○○在遭搶當時，根本未注意到搶匪之特徵，
    係事後自監視器畫面注意到坐後座之搶匪之體型。且依據證
    人乙○○於偵查中及原審證述之指認過程可知，警方在查獲
    被告後，旋即通知證人乙○○前往指認，是證人乙○○前往
    警局時即有預料所看見之人可能即係搶匪，是證人乙○○以
    被告之體型與監視器畫面中乘坐機車後座之歹徒之身型相似
    ，證人乙○○因而認定被告即係乘坐後座之搶匪，惟證人乙○○並未能具體指出搶匪究有何特徵，其僅憑模糊之監視器
    畫面所顯示之後座歹徒身型與被告相似而為之指認，實難遽
    採為不利被告之認定；另觀諸本件案發現場附近之監視錄影
    畫面翻拍照片，畫面中僅能看見搶匪二人騎乘機車，二人穿
    著長袖深色衣服，後座者並戴有口罩，然因拍攝角度及解析
    度之關係，並無法清楚辨識搶匪之臉部或身體特徵，是由該
    等監視錄影畫面亦無法確認被告即係行搶之人。且關於證人
    乙○○之指認，既非成列指認，僅屬由警方已特定為搶匪之
    被告及己○○二人之真人指認而已。從而本件關於證人乙○○之指認，難予遽採。因之，證人乙○○所為之指認既有重
    大瑕疵可指，案發現場附近之監視錄影畫面又無法辨識搶匪
    之樣貌或其他特徵，復無其他證據足資認定被告即係行搶之
    人，自難僅憑證人乙○○此等有瑕疵之指認即為不利被告之
    認定。
  (三)至本件二名被害人遭搶之手機，雖均由證人丁○○經手出售
    崔守中，再輾轉流入其他人之手，但證人丁○○之證詞及其
    主動交付載有他人資料之字條與被告等行為間之矛盾，均經
    原審詳為審酌述明如上；又測謊鑑定結果並不能作為認定被
    告有罪判決之為一證據，復為實務及學說所一致是認。本件
    除測謊鑑定報告外，並無其他證據證明被告丙○○涉犯本件
    搶奪犯行，而證人丁○○之證詞又存在諸多矛盾不實，是原
    判決因以不能證明被告丙○○犯罪而為無罪之諭知，並無不
    合。檢察官上訴意旨仍執前詞指摘原判決不當，為無理由，
    應予駁回。
據上論斷，應依刑事訴訟法第368條，判決如主文。
本案經檢察官吳國南到庭執行職務。
中    華    民    國    98    年    10    月    15    日
                  刑事第十一庭審判長法  官  張連財
                                    法  官  林明俊
                                    法  官  楊照男
以上正本證明與原本無異。
如不服本判決，應於收受送達後10日內向本院提出上訴書狀，其
未敘述上訴之理由者並得於提起上訴後10日內向本院補提理由書
（均須按他造當事人之人數附繕本）「切勿逕送上級法院」。
                                    書記官  陳紀語
中    華    民    國    98    年    10    月    15    日
附表：
┌──┬────┬────┬───┬───┬──────┬──────┬───┐
│編號│犯罪時間│犯罪地點│行為人│被害人│被害物品    │行為        │備考  │
├──┼────┼────┼───┼───┼──────┼──────┼───┤
│1   │96年12月│臺北縣新│丙○○│乙○○│手提包1 只（│騎乘機車雙載│97偵  │
│    │14日上午│店市寶安│      │      │內有300元、 │自被害人身後│2834號│
│    │7時33分 │街78巷  │不詳成│      │駕照、行照、│搶奪皮包    │      │
│    │許      │        │年男子│      │SONY ERICSSO│            │      │
│    │        │        │      │      │N行動電話1支│            │      │
│    │        │        │      │      │（序號：3528│            │      │
│    │        │        │      │      │00000000000 │            │      │
│    │        │        │      │      │）          │            │      │
├──┼────┼────┼───┼───┼──────┼──────┼───┤
│2   │96年12月│臺北縣新│丙○○│甲○○│黃色繡花皮包│同上        │97偵40│
│    │16日上午│店市吉安│      │      │1只（內有445│            │61號  │
│    │9時30分 │街26號前│不詳成│      │元、NOKIA牌2│            │      │
│    │        │        │年男子│      │600型行動電 │            │      │
│    │        │        │      │      │話1支（序號 │            │      │
│    │        │        │      │      │：0000000000│            │      │
│    │        │        │      │      │88731）、汽 │            │      │
│    │        │        │      │      │車鑰匙1付、 │            │      │
│    │        │        │      │      │家中鑰匙1付 │            │      │
│    │        │        │      │      │）          │            │      │
└──┴────┴────┴───┴───┴──────┴──────┴───┘


司法院資訊處製作；財團法人民間司法改革基金會備份。
